臺灣臺北地方法院民事判決
111年度訴字第3842號
原      告  黃劉瑟芳
            黃士諒  
            黃士詠  
共      同
訴訟代理人  林宏都律師
被      告  黃瑞祥  

訴訟代理人  陳孟秀律師
            何勖愷律師
上列當事人間請求履行契約事件，本院於民國111年10月27日言
詞辯論終結，判決如下：
    主   文
原告之訴及假執行之聲請均駁回。
訴訟費用由原告負擔。
    事實及理由
壹、程序事項：
　　按訴狀送達後，原告不得將原訴變更或追加他訴，但請求之
    基礎事實同一、擴張或減縮應受判決事項之聲明，不在此限
    ，民事訴訟法第255條第1項定有明文。原告起訴時原聲明請
    求被告應給付新臺幣（下同）100萬元予被繼承人黃瑞忠之
    全體繼承人公同共有，嗣於民國111年10月19日具狀擴張請
    求金額為113萬219元，惟原告訴訟代理人於111年10月27日
    辯論時當庭減縮請求金額為100萬元，經核原告請求之基礎
    事實同一，其擴張或減縮應受判決事項之聲明，合於前開規
    定，均應准許。
貳、實體事項：　　　　
一、原告主張略以：被繼承人黃瑞忠為原告黃劉瑟芳之配偶，為
    原告黃士諒、黃士詠之父，為被告之長兄。被繼承人黃瑞忠
    之父黃永宏生前為分配身後遺產，於88年間與被告口頭成立
    未定清償期、利益第三人黃瑞忠之無名約定(下稱系爭約定)
    ，約定內容為被告繼承門牌號碼臺北市○○區○○路0段00巷00
    弄00號4樓房地（下稱系爭房地），被告則須給付被繼承人
    黃瑞忠100萬元，作為被繼承人黃瑞忠放棄繼承系爭房地之
    條件。嗣訴外人黃永宏於88年10月29日過世，被繼承人黃瑞
    忠於89年1月6日依系爭約定簽署遺產分割協議書，由被告取
    得系爭房地全部權利。詎被告未依系爭約定支付被繼承人黃
    瑞忠100萬元，被繼承人黃瑞忠已於98年9月15日死亡，原告
    為被繼承人黃瑞忠之繼承人，爰依繼承、系爭約定及民法第
    269條第1項後段規定，請求被告給付100萬元予原告公同共
    有。又系爭約定成立時間雖於88年間，然此為未定清償期之
    債權，被繼承人黃瑞忠未曾就債權進行催告，被繼承人於90
    年5月間因感染結核病住院，至98年3月6日出院，並於98年7
    月10日親自簽名於起訴狀，本件請求並未罹於時效。並聲明
    ：㈠被告應給付100萬元予被繼承人黃瑞忠之全體繼承人公同
    共有。㈡願供擔保請准宣告假執行。
二、被告答辯意旨略以：原告主張並非事實，原告並未舉證證明
    系爭約定存在，原告所提證1文書，無法證明係由被繼承人
    黃瑞忠親自書寫，亦無從確認是否與本案有關，縱使系爭約
    定存在(假設語，被告否認之)，原告請求權可行使之起算時
    點，可自88年間系爭契約成立時起算，至遲亦應於89年1月6
    日被告與黃瑞忠簽訂分割協議時起算，原告於本件起訴前從
    未向被告催告或行使其請求權，原告之請求權已超過15年未
    行使，已罹於時效，被告得拒絕給付。並聲明：原告之訴駁
    回，如受不利判決，願供擔保請准宣告免為假執行。
三、本件被繼承人黃瑞忠及被告之父黃永宏於88年10月29日死亡
    ，黃永宏之繼承人於89年1月6日簽署遺產分割協議書，系爭
    房地全部權利由被告單獨繼承取得，及被繼承人黃瑞忠於98
    年9月15日死亡，原告3人為繼承人等情，有戶口名簿、遺產
    分割協議書、繼承系統表、遺產稅免稅核定書等件為證，並
    為兩造所不爭，堪以認定。
四、按當事人主張有利於己之事實者，就其事實有舉證之責任。
    民事訴訟法第277條前段定有明文。原告主張系爭約定存在
    ，已經被告否認，原告雖提出戶口名簿、遺產分割協議書、
    證1起訴狀、證3手稿及另案證詞為證。惟查，戶口名簿、遺
    產分割協議書僅能證明同意系爭房地由被告單獨繼承取得，
    並無法證明系爭約定存在。而證1、證3及另案證詞係另案證
    據，另案即臺灣高等法院102年度上字第623號民事判決，為
    黃士諒、黃士詠、黃劉瑟芳三人訴請黃瑞祥(即本件被告)給
    付100萬元，黃劉瑟芳等3人於另案主張黃劉阿市(黃永宏之
    配偶)生前表示欲贈與黃瑞忠100萬元，黃劉瑟芳等3人自得
    依贈與、繼承或遺產分割法律關係，請求黃瑞祥給付100萬
    元，經核另案兩造攻防爭點與本件不同，縱依另案事證可認
    有贈與或遺產分配予黃瑞忠100萬元之事實存在，亦為黃劉
    阿市之贈與或遺產分割之爭議，與本件系爭約定不同，自難
    以此做為系爭約定存在之證據，況本院審酌證1起訴狀、證3
    手稿及另案證詞，被告是否應給付100萬元，容或屬遺產分
    割之爭議，但實難據此認系爭約定存在，原告主張系爭約定
    存在，並未舉證以實其說，自不可採。
五、按請求權，因15年間不行使而消滅；消滅時效，自請求權可
    行使時起算，民法第125條前段、第128條前段定有明文。又
    時效完成後，債務人得拒絕給付，同法第144條第1項亦有明
    文。是如債權人於債權得行使時起，15年間不行使其債權，
    於時效完成後，債務人即得拒絕給付。原告以系爭約定為據
    ，請求被告給付100萬元，依原告前揭主張，被繼承人黃瑞
    忠於89年1月6日簽署遺產分割協議書，斯時黃瑞忠即得向被
    告行使請求權，時效期間應自89年1月6日起算，原告遲至11
    1年7月6日始起訴請求，有本件起訴狀可憑（見本院111年度
    北司補字第2409頁），顯已罹於時效。原告雖主張系爭約定
    債權未定清償期，尚未經催告，黃瑞忠90年5月間感染結核
    病住院，至98年3月6日出院，98年7月10日始簽名於起訴狀
    ，時效尚未消滅云云，經審酌系爭約定並非金錢借貸，與消
    費借貸性質不同，原告引援消費借貸實務見解主張時效尚未
    消滅，自非可採，又黃瑞忠雖於90年5月間感染肺結核，但
    黃瑞忠於此之前即得行使請求權，而當事人縱因肺結核住院
    ，仍得委任親屬或律師進行訴訟，並無妨礙，原告前揭主張
    自無理由，是原告本件請求權已罹於時效，被告為時效抗辯
    拒絕給付，自屬有據。　
六、綜上所述，原告依系爭約定請求被告給付如聲明所示，為無
    理由，應予駁回。原告假執行之聲請，因本訴駁回而失其依
    據，應併予駁回。
七、本案事證已臻明確，兩造其餘主張陳述及所提證據，經本院
    斟酌後，認與判決結果不生影響，毋庸再予論述，附此敘明
    。
訴訟費用負擔之依據：民事訴訟法第78條。
中　　華　　民　　國　　111 　年　　11 　 月　　 9　　日
                    民事第四庭 法　官  陳正昇
以上正本係照原本作成。
如對本判決上訴，須於判決送達後20日內向本院提出上訴狀。如
委任律師提起上訴者，應一併繳納上訴審裁判費。
中　　華　　民　　國　　111 　年　　11　　月　　9 　　日
                               書記官  翁挺育